【裁判字號】    98,交上訴,31
【裁判日期】    980724
【裁判案由】    公共危險等
【裁判全文】
臺灣高等法院高雄分院刑事判決        98年度交上訴字第31號
上  訴  人
即  被  告  乙○○
上列上訴人因公共危險等案件，不服台灣屏東地方法院98年交訴
字第4 號中華民國98年3 月31日第一審判決（起訴案號：臺灣屏
東地方法院檢察署97年度偵字第7792號），提起上訴，本院判決
如下：
    主  文
原判決關於肇事致人傷害逃逸暨定執行刑部分撤銷。
乙○○犯肇事致人傷害逃逸罪，累犯，處有期徒刑伍月，如易科
罰金，以新台幣壹仟元折算壹日。
其他上訴駁回。
上開撤銷改判部分所處之刑；與駁回上訴之犯不能安全駕駛動力
交通罪部分所處有期徒刑肆月；應執行有期徒刑柒月，如易科罰
金，以新台幣壹仟元折算壹日。
    事  實
一、乙○○曾犯偽造文書罪，經法院判處有期徒刑5 月確定，於
    94年3 月2 日易科罰金執行完畢，詎仍不知自重，於97年11
    月3 日凌晨，在屏東縣長治鄉○○○○路邊攤與友人共飲酒
    類後，明知酒精對於人體注意力及協調能力會產生影響，酒
    後駕車極易因反應遲緩而致生危險，竟於同日4 時許仍駕駛
    車牌號碼3406-JR 號（車主登記李玉豐）自用小客車上路行
    駛，旋於稍後即同日凌晨4 時20分許，沿屏東市○○路由西
    往東行至該路與永福路交叉路口前時，因體內酒精作用致不
    能有效操控所駕車輛，處於不能安全駕駛動力交通工具之狀
    態，適甲○○騎乘車號160-DYX 號重型機車甫從永福路自北
    往南在該交岔路口處左轉改駛中山路由西往東行駛在乙○○
    小客車前，乙○○因酒後失控所駛小客車自後方追撞甲○○
    所騎重型機車車尾，造成甲○○當場因人車倒地而受有頭皮
    挫傷併撕裂傷、右膝挫傷等傷害（乙○○過失傷害部分，因
    已賠償告訴人甲○○，告訴人撤回告訴，業經檢察官不起訴
    處分）。乙○○肇事後，明知已經造成機車騎士甲○○倒地
    受傷，因害怕酒駕遭警查獲，竟全未稍停查看，猶基於肇事
    逃逸之犯意，加速逃離現場，旋為警依路人提供之車號、特
    徵，循線於屏東市○○路271 號瞬間PUB 店前方尋獲上開小
    客車停於路旁，車內無人，警方仍進入營業中PUB 店詢問上
    開小客車何人所有，乙○○於偵查機關未發覺其駕車肇事逃
    逸前，主動坦承該車由其駕駛及曾肇事傷人逃逸犯行，而願
    接受裁判。另經警將乙○○帶回警所，於同日清晨5 時26分
    許測得其吐氣中酒精濃度達每公升0.36毫克（0.36mg/L），
    推算其上開開始駕車時吐氣中酒精濃度約為每公升0.4314毫
    克（0.4314mg/L）至每公升0.4958（0.4958mg/L）毫克，始
    再查獲乙○○涉犯上開酒後不能安全駕駛動力交通工具犯行
    。
二、案經屏東縣警察屏東分局報告臺灣屏東地方法院檢察署檢察
    官偵查起訴。
    理  由
一、本件被告乙○○所犯刑法第185 條之3 及之4 之公共危險罪
    ，其係死刑、無期徒刑、最輕本刑為3 年以上有期徒刑以外
    之罪，被告於本院審理程序中就被訴事實為有罪之陳述，經
    告知被告簡式審判程序之旨，並聽取檢察官及被告之意見後
    ，本院裁定進行簡式審判程序審理，合先敘明。
二、訊據上訴人即被告乙○○（下稱被告）於警詢、偵查、原審
    及本院審理時，對其前揭時、地酒後駕車肇事致機車騎士甲
    ○○受傷而逃逸之犯行均自白不諱，核與證人即上開機車騎
    士甲○○於警詢及偵查中證述之情節相符，並有道路交通事
    故調查報告(一)、(二)表、現場圖、刑法第185 條之3 案件測試
    觀察紀錄表、酒精濃度測試單、寶建醫院診斷證明書各1 份
    、現場與採證照片20幀在卷可稽，且查：
  (一)按酒精對人體所生影響，於呼氣中酒精濃度達每公升0.25毫
    克（0.25mg/L）時，即已輕微中毒，而有輕度協調功能降低
    ，是依道路交通安全規則第114 條第2 款規定，汽車駕駛人
    飲酒後，呼氣中所含酒精濃度逾每公升0.25毫克（0.25mg/L
    ）者，即不得駕車；若進而其濃度達每公升0.40毫克（0.40
    mg/L）以上者，肇事率將6 倍於一般正常人，此觀法務部88
    年10月1 日法檢字第003641號函附研究報告意旨自明。本
    件被告於前揭時地飲酒後，於案發當日凌晨4 時許即開始駕
    車，業據其自承在卷，嗣其為警查獲並進行酒測時，已為同
    日清晨5 時26分許，距其開始駕車之時點約1 個半鐘頭。今
    依人體之代謝作用，血液中酒精濃度每小時下降速率約為每
    百毫升10毫克～19毫克（0.10mg/dL ～0.19mg/dL） ，有法
    務部法醫研究所90年2 月1 日法醫所90清字第0150號函在卷
    可參，以一般血液中呈現酒精濃度對照同一狀況下呼氣中酒
    精濃度約為2,100 倍之比率換算，則被告前揭時地開始駕車
    時之身體狀態，約相當於吐氣中酒精濃度約為每公升0.4314
    毫克（0.4314mg/L）至每公升0.4958（0.4958mg/L）毫克，
    顯逾上開肇事率為一般人6 倍之標準，危險甚高。
  (二)又依卷附道路交通事故調查報告表、肇事現場圖、現場及車
    損照片所示，上開事故發生時間係晴天夜間，有路燈照明，
    現場為柏油鋪設之市區道路路段○路面乾燥、平坦、無施工
    、無缺陷、無障礙，詎被告所駕上開自用小客車在此甚佳之
    路況條件下，竟仍強力追撞前方車輛，其撞擊力道之大，並
    導致前方機車車牌嚴重凹折，車身倒地滑行約9.7 公尺（詳
    現場圖：0.5 公尺+3.2公尺+5.7公尺+0.3公尺），然依現場
    剎車痕所示，被告所駕自用小客車於碰撞發生前，雖曾因剎
    車作用而留下長約6 公尺之剎車痕，然依其車痕之起點竟位
    在其行駛車道通過永福路口邊緣約5.0 公尺處，申言之，被
    告當時對於在路口轉入其同向車前之車輛，竟遲至其車輛完
    全通過路口並隨行進入下一路段約5.0 公尺後始開始反應，
    足徵其當時駕駛作為及應變能力遲緩，顯與一般正常人迥異
    ，嗣行為後為警進行行為觀察測試時，除身上散發強烈之酒
    精氣味，復有直線測試及平衡動作有點搖晃、意識不太清楚
    、精神疲累等現象，有觀察紀錄表及原審公務電話紀錄附卷
    可按，是其當時意識狀態及駕駛作為已明顯異常，其為前揭
    駕駛行為時，因體內酒精濃度作用致不能有效操控所駕車輛
    ，已達不能安全駕駛之程度等情，堪予認定。
  (三)查酒精對於人體中樞神經系統有抑制作用，酒後從事駕駛行
    為極易因體內酒精作用致身體協調機能及對外界事物之反應
    能力減弱而發生危險，每每造成重大交通事故，嚴重危害公
    眾往來交通安全，乃政府近年來大力宣導禁止並取締酒後駕
    車之行為，自為依卷附個人資料，受有高中畢業學歷，並已
    參與社會共同生活多年之被告所熟知者。又其前揭時地駕車
    撞擊前方機車，衝撞力道之猛，已如前述，另依其座車係以
    車頭中央撞及前行機車之碰撞方式，其對事故之發生顯然知
    之甚詳，就此撞擊將直接造成機車騎士倒地受傷一節，猶無
    不知之理，乃被告竟全未停車查看，猶迅速駛離現場，肇事
    逃逸之主觀犯意顯明，是被告自白酒後駕車並肇事致人受傷
    而逃逸，堪認與事實相符。本件被告犯罪事證已臻明確，應
    依法論科。
三、按汽車係以汽、柴油原動機產生動力推動之車輛，為刑法第
    185 條之3 、第185 條之4 所規定之動力交通工具。核被告
    乙○○所為，係犯刑法第185 條之3 酒後不能駕駛動力交通
    工具而駕駛之公共危險罪、第185 條之4 肇事致人受傷而逃
    逸之公共危險罪。被告乙○○所犯上開2 罪，犯意各別，行
    為互殊，應分論併罰。又被告乙○○前因犯偽造文書罪，經
    原審93年度訴字第526 號判處有期徒刑5 月確定，於94年3
    月2 日易科罰金執行完畢，有臺灣高等法院被告前案紀錄表
    及臺灣屏東地方法院檢察署刑案資料查註紀錄表各1 份在卷
    可按，其受有期徒刑之執行完畢，5 年以內因故意而再犯本
    件有期徒刑以上之上開2 罪，應依累犯之規定，各加重其刑
    ，被告認其所犯本件2 罪不構成累犯不應加重其刑云云，自
    非可採。查本件肇事小客車3406-JR 號之車主登記為李玉豐
    一事，為被告供明，並有該車行車執照影本卷附可按（見警
    卷第13頁），該車既非登記被告乙○○，顯見警方在未查獲
    被告前，自無從僅依車籍資料查知本件駕車肇事逃逸者即係
    被告乙○○其人；又本件屏東縣警察局屏東分局民族派出所
    警員王兆振、林慎偉獲報到達肇事地點時，被告已逃離現場
    ，該2 警員係依路人提供之3406-JR 號車號、特徵，循線於
    屏東市○○路271 號瞬間PUB 店前方尋獲上開小客車停於路
    旁，車內無人，警方仍進入營業中現場多人之瞬間PUB 店詢
    問上開小客車何人所有，被告乙○○於偵查機關未發覺其駕
    車肇事逃逸前，主動挺身出面坦承該車由其駕駛並曾肇事傷
    人逃逸犯行，而願接受裁判一節，業經證人即警員林慎偉於
    本院中結證屬實，並有警員製作偵查報告在卷足稽（見警卷
    第3 頁），堪認被告就肇事傷人逃逸部分符合刑法第62條前
    段自首之規定。本件被告於警方發現其肇事傷人逃逸犯行前
    ，即主動供出此部分犯行以利偵查，足見被告就此部分犯行
    已有悔意，爰就此部分犯行依刑法第62條前段之規定減輕其
    刑。被告就肇事逃逸犯行部分同時刑有加重減輕，應先加後
    減。
四、原審就被告所犯不能安全駕駛動力交通工具犯行部分，適用
    刑法第185 條之3 、第47條第1 項、第41條第1 項（漏引）
    、刑法施行法第1 條之1 規定，並審酌被告為60年9 月6 日
    出生、受有高中畢業教育程度、業工之人，有警詢年籍資料
    附卷，並據其自陳在卷，本件犯罪時年37歲，前有數次犯罪
    經法院判刑確定並執行完畢之紀錄，除前開構成累犯要件刑
    之執行已如前述，不再重複評價者外，另曾於(一)84年間因犯
    賭博罪，經原審84年度易字第1918號判處罰金8,000 元確定
    ，於85年4 月9 日繳納罰金執行完畢；(二)91年間因偽造文書
    案件，經原審91年度訴字第564 號判處拘役40日，於92年3
    月3 日易科罰金執行完畢，有臺灣高等法院被告前案紀錄表
    及臺灣屏東地方法院檢察署刑案資料查註紀錄表各1 份在卷
    可按，素行非佳。本件被告酒後駕車犯罪時身體受酒精影響
    程度約相當於吐氣中酒精濃度每公升0.4314毫克（0.4314mg
    /L）至每公升0.4958（0.4958mg/L）毫克之程度，所駕動力
    交通工具為機械推力良好之國產1,600cc 自用小客車，犯罪
    時地為晴天夜間之屏東縣長治鄉至屏東市市區○○道路，頗
    有人車往來，對於公眾往來交通安全所生危險之程度，並已
    肇事造成實害，對於被害人之身體健康及公共安全，乃至於
    社會秩序之危害非輕，及其犯罪經查獲後，除均能坦認犯行
    ，並已經與其同時另犯過失傷害罪之被害人達成和解，犯後
    態度尚可等一切情狀，爰量處有期徒刑4 月（原審漏未諭知
    易科罰金之折算標準，應予補充如易科罰金以1 千元折算1
    日）。經核原判決此部分認事用法，並無不合，量刑亦稱妥
    適，被告上訴意旨指摘原判決此部分漏未認定其自首，量刑
    過重云云，然被告此部分犯行係其經警帶回警所後，於同日
    清晨5 時26分許測得其吐氣中酒精濃度達每公升0.36毫克（
    0.36mg/L），推算其上開開始駕車時吐氣中酒精濃度約為每
    公升0.4314毫克（0.4314mg/L）至每公升0.4958（0.4958mg
    /L）毫克，始遭警查獲涉犯上開酒後不能安全駕駛動力交通
    工具犯行，被告並無主動供出此部分犯行等情，為證人林慎
    偉於本院中結證明確，並有警員製作之偵查報告可按（見警
    卷第3 頁），自不符合自首要件，是被告此部分上訴，為無
    理由，應予駁回。
五、原判決就被告肇事傷人逃逸犯行部分，認罪證明確，據以論
    處被告罪刑，固非無見；惟查：被告此部分犯行符合刑法自
    首要件，宜依刑法第62條前段規定減輕其刑，已如前述，原
    審未予認定自首及減輕其刑，容有未合。被告上訴意旨執此
    指摘原判決此部分量刑過重，為有理由，自應由本院將原判
    決關於肇事傷人逃逸部分及其定應執行刑部分均撤銷改判。
    審酌被告酒後駕車在屏東市○○路肇事撞傷機車騎士，因害
    怕遭警查獲酒駕而逃逸之犯罪動機，其逃逸路徑為屏東市區
    火車站前重要路段，對於被害人之生命及公共安全，乃至於
    社會秩序之危害固然非輕，然被告行至民族路271 號前，即
    將肇事車輛停於路旁下車，顯已採取避免公共往來安全之繼
    續危害，及其在警方尚未知何人肇事逃逸前，挺身而出，除
    能坦認犯行，並已經與其同時另犯過失傷害罪之被害人達成
    和解，賠償損害，犯後態度良好等一切情狀，爰就被告肇事
    傷人逃逸部分量處有期徒刑5 月，並與前開駁回上訴部分所
    處有期徒刑4 月，定其應執行刑為有期徒刑7 月。復依司法
    院釋字第662 號解釋：「中華民國94年2 月2 日修正公布之
    現行刑法第41條第2 項，關於數罪併罰，數宣告刑均得易科
    罰金，而定應執行刑之刑逾6 個月者，排除適用同條第1 項
    得易科罰金之規定部分，與憲法第23條規定有違，並與本院
    釋字第366 號解釋意旨不符，應自本解釋公布之日起失其效
    力。」故對於數罪併罰，數宣告刑均得易科罰金，而定應執
    行之刑超過6 個月之案件，依司法院釋字第366 號、662 號
    解釋意旨，仍得易科罰金。本件被告所犯2 罪其宣刑及應執
    行刑，均符合上開解釋意旨，審酌被告之年齡、職業、收入
    、社會地位等情狀，諭知如易科罰金以新臺幣1 千元折算1
    日。
據上論結，應依刑事訴訟法第368 條、第369 條第1 項前段、第
364 條、第273 條之1 第1 項、第299 條第1 項前段，刑法第18
5 條之4 、第47條第1 項、第62條、第51條第5 款、第41條第1
項，司法院釋字第662號解釋，判決如主文。
本案經檢察官陳國全到庭執行職務。
中    華    民    國    98    年    7     月    24    日
                  刑事第七庭    審判長法  官  莊飛宗
                                      法  官  孫啟強
                                      法  官  施柏宏
以上正本證明與原本無異。
肇事傷人逃逸部分如不服本判決應於收受本判決後10日內向本院
提出上訴書狀，其未敘述上訴理由者，並得於提起上訴後10日內
向本院補提理由書狀（均須按他造當事人之人數附繕本）「切勿
逕送上級法院」。
酒後不能安全駕駛動力交通工具部分不得上訴。
中    華    民    國    98    年    7     月    24    日
                                      書記官  黃英彥
附錄本件判決論罪科刑法條：
中華民國刑法第185 條之3
服用毒品、麻醉藥品、酒類或其他相類之物，不能安全駕駛動力
交通工具而駕駛者，處一年以下有期徒刑、拘役或三萬元以下罰
金。
中華民國刑法第185 條之4
駕駛動力交通工具肇事，致人死傷而逃逸者，處六月以上五年以
下有期徒刑。


司法院資訊處製作；財團法人民間司法改革基金會備份。
